【裁判字號】    98,上易,207
【裁判日期】    981231
【裁判案由】    侵權行為損害賠償
【裁判全文】
臺灣高等法院高雄分院民事判決         98年度上易字第207號
上  訴  人  甲○○
訴訟代理人  乙○○
上  訴 人   丙○○
訴訟代理人  徐文彬律師
上列當事人間請求侵權行為損害賠償事件，上訴人對於民國98年
5 月14日臺灣屏東地方法院96年度訴字第629 號第一審判決分別
提起上訴，上訴人甲○○並為訴之擴張，本院於民國98年12月30
日言詞辯論終結，判決如下：
    主  文
原判決關於駁回上訴人甲○○後開第二項之本金請求部分，及訴
訟費用（確定部分除外）之裁判均廢棄。
上訴人丙○○應再給付上訴人甲○○新台幣伍萬仟伍佰元，及
自民國九十六年十月十六日起至清償日止按年息百分之五計算之
利息。
上訴人甲○○其餘上訴及擴張之訴，暨上訴人丙○○之上訴均駁
回。
第一審訴訟費用（確定部分除外）及第二審訴訟費用關於上訴人
甲○○上訴部分，由上訴人甲○○負擔五分之二，餘由上訴人丙
○○負擔；第二審訴訟費用關於上訴人丙○○上訴部分，由上訴
人丙○○負擔。
    事 實 及 理 由
一、查，上訴人甲○○（民國78年10月3 日生）於訴訟進行中已
    滿20歲，茲其具狀聲明承受訴訟，經核並無不合，應予准許
    ，合先明。
二、本件上訴人甲○○主張：上訴人丙○○於96年4 月12日18時
    40分許，駕駛車牌號碼WJ-2341 號自小客車，沿屏東縣林邊
    鄉○○路由北向南行駛，途經限速為時速50公里之水利幹道
    26號電線桿前，理應注意行車速度，依速限標誌或標線之規
    定，行車時速不得超過50公里，且汽車行駛時，駕駛人應注
    意車前狀況及兩車並行之間隔，並隨時採取必要之安全措施
    ，竟疏未注意，貿然以約70至80公里之時速超速行駛，且未
    注意車前狀況及保持併行間隔，適上訴人甲○○騎乘腳踏車
    沿該路段同向行駛於丙○○所駕駛之上開自小客車右前方，
    丙○○見狀閃避不及，其右側車身因而擦撞甲○○所騎乘之
    腳踏車，致甲○○人車倒地，而受有頭部外傷合併左額腦水
    腫、泌尿道損傷、左頂枕頭皮下血腫、臉部、右腰及舌多處
    裂傷、右腎鈍挫傷、臉部及四肢多處擦傷、左顳蜘蛛膜囊腫
    等傷害。上訴人甲○○因丙○○之過失致受傷，共支出醫療
    費用新台幣（下同）175,663 元、交通費用34,400元、看護
    費用240,000 元（2,000 元x120天=240,000元）及精神慰撫
    金249,937 元，共受有損害700,000 元（175,663 元+34,40
    0 元+240,000元+ 249,937 元=700,000元），爰依民法第18
    4 條第1 項、第191 條之2 、第193 條、第195 條第1 項之
    規定請求上訴人丙○○賠償等語。並聲明求為判決：上訴人
    丙○○應給付上訴人甲○○700,000 元。
三、上訴人丙○○則以：就本件交通事故之發生，甲○○與有過
    失。又甲○○身體雖受傷，然未必需請看護，亦未必需搭計
    程車就醫，甲○○請求精神慰撫金之金額過高等語置辯。並
    聲明求為判決: 駁回上訴人甲○○之訴。
四、原審判決丙○○應給付甲○○228,944 元（包括醫療費用9,
    494 元、人工皮2,750 元、安膚矽膠4,800 元、免縫膠帶11
    ,000元、紗布700 元、交通費用為10,200元、看護費4 萬元
    、精神慰撫金15萬元）。甲○○就部分敗訴及丙○○就敗訴
    部分均聲明不服，分別提起上訴，上訴人甲○○上訴及擴張
    聲明求為判決：(一)原判決關於駁回上訴人甲○○後開第二項
    之本金請求部分廢棄。(二)被上訴人丙○○應再給付上訴人46
    0,056 元，及自起訴狀繕本送達翌日即96年10月16日起至清
    償日止按年息5%計算之利息；並答辯聲明求為判決：駁回丙
    ○○之上訴。上訴人丙○○上訴聲明求為判決：(一)原判決不
    利於上訴人丙○○部分廢棄。(二)上開廢棄部分，甲○○在原
    審之訴駁回；並答辯聲明求為判決：駁回甲○○之上訴。（
    就甲○○就其餘敗訴部分未聲明不服而告確定）。
五、兩造不爭執事項如下:
  (一)上訴人丙○○於96年4 月12日18時40分許，駕駛車牌號碼WJ
    -2341 號自小客車，沿屏東縣林邊鄉○○路由北向南行駛，
    途經該路段限速為時速50公里之水利幹道26號電線桿前，因
    過失擦撞同向在前騎乘腳踏車之甲○○，致甲○○人車倒地
    ，因而受有頭部外傷合併左額腦水腫、泌尿道損傷、左頂枕
    頭皮下血腫、臉部、右腰及舌多處裂傷、右腎鈍挫傷、臉部
    及四肢多處擦傷、左顳蜘蛛膜囊腫等傷害。上訴人丙○○所
    犯過失傷害罪，業經臺灣屏東地方法院以96年度交簡字第49
    3 號刑事判決有期徒刑2 月確定。
  (二)甲○○因本件交通事故受傷而支付醫療費用9,494 元；甲○
    ○使用人工皮，一星期之用量為25片，每片單價110 元。
  (三)甲○○因本件交通事故受傷，自96年4 月12日住院至同年月
    22日出院，共住院11日，需全天看護，其中96年4 月12日需
    看護費1,000 元，其餘10日，每日看護費2,000 元，共需看
    護費用21,000元。
  (四)甲○○因本件交通事故受傷而於96年4 月22日、同年月24日
    、同年月26日至高雄長庚醫院就診，及於96年6 月16日、96
    年7 月12日、同年月21日、同年月28日、96年8 月29日至輔
    英科技大學附設醫院（下稱輔英醫院）就診；另於96年4 月
    25日至輔英醫院申請診斷證明書。
  (五)甲○○未領取汽車強制險理賠金。
六、兩造爭執事項如下: (一)甲○○對於本件交通事故，是否與有
    過失？如與有過失，其過失比例為何？(二)甲○○得請求丙○
    ○賠償之各項金額為何？茲就此爭執點分述如下:
（一）甲○○對於本件交通事故，是否與有過失？如與有過失，
      其過失比例為何？
  1.按行車速度，依速限標誌或標線之規定，無速限標誌或標線
    者，行車時速不得超過50公里，及汽車行駛時，駕駛人應注
    意車前狀況及兩車並行之間隔，並隨時採取必要之安全措施
    ，道路交通安全規則第93條第1 項第1 款、第94條第3 項定
    有明文。
  2.查，上訴人丙○○於96年4 月12日18時40分許，駕駛車牌號
    碼WJ -2341號自小客車，沿屏東縣林邊鄉○○路由北向南行
    駛，途經該路段限速為時速50公里之水利幹道26號電線桿前
    ，因過失擦撞同向在「前」騎乘腳踏車之甲○○，致甲○○
    人車倒地，因而受有頭部外傷合併左額腦水腫、泌尿道損傷
    、左頂枕頭皮下血腫、臉部、右腰及舌多處裂傷、右腎鈍挫
    傷、臉部及四肢多處擦傷、左顳蜘蛛膜囊腫等傷害。上訴人
    丙○○所犯過失傷害罪，業經臺灣屏東地方法院以96年度交
    簡字第49 3號刑事判決有期徒刑2 月確定等情，為兩造所不
    爭執，且丙○○於警訊問時自承: 其車速大約70-80 公里，
    車速過快，其看到腳踏車已煞車不及，其右側車身撞擊腳踏
    車，有筆錄在卷可稽，又依警卷所附之調查報告表(一)記載
    兩造係同向擦撞；記載撞及部位是「右側車身」等情，足
    見丙○○係自後撞及甲○○，其顯未注意車前狀況及兩車併
    行之間隔是否為安全距離，並隨時採取必要之安全措施，即
    貿然超速急駛致發生本件交通事故，參以本件經原審送請臺
    灣省高屏澎區車輛行車事故鑑定委員會進行鑑定之結果，亦
    認定丙○○駕駛小客車超速行駛，未注意車前狀況追撞前車
    ，為肇事原因，甲○○則無肇事因素等情，有該鑑定委員會
    97年6 月25日高屏澎鑑字第970341號函及隨函附送之鑑定意
    見書在卷可資參酌（見原審卷第114 至116 頁），是丙○○
    就本件交通事故之發生，自應負完全過失責任，且其過失與
    甲○○所受之傷害間有相當因果關係存在，自應對甲○○因
    此所受之損害負賠償責任，丙○○主張: 甲○○就本件交通
    事故之發生與有過失云云，尚屬無據。
（二）甲○○得請求丙○○賠償之各項金額為何？
  1.醫療費用9,494 元、紗布費用700 元部分: 上訴人主張其因
    本件交通事故而支出醫療費用9,494 元及紗布費用700 元等
    語，業據其提出收據為證，且為丙○○所不爭執，是上訴人
    此部分之請求，應屬有據。
  2.人工皮費用2,750 元部分: 查，依財團法人長庚紀念醫院高
    雄分院（下稱高雄長庚醫院）函覆原審稱: 甲○○並非一定
    要使用人工皮，如有使用至多1 週即可等情（見原審卷第
    142 頁），而甲○○使用人工皮之一星期用量為25片，每片
    單價110 元，為兩造所不爭執，準此，甲○○每週使用人工
    皮之費用為2,750 元（110 元x25 片=2,750元），是甲○○
    請求丙○○給付人工皮費用2,750 元，應予准許。
  3.安膚矽膠4,800 元部分: 甲○○主張其需使用安膚矽膠2、3
    個月云云，為丙○○所否認。查，原審向高雄長庚醫院函詢
    甲○○是否需使用安膚矽膠及使用之時間，經高雄長庚醫院
    函覆原審稱: 甲○○並非一定要使用砂膠片（即安膚矽膠）
    ，如有使用至多1 週即可等情，有該函文在卷可證（見原審
    卷第142 頁），是甲○○需使用安膚矽膠之時間為1 週，此
    外，甲○○未舉證證明其有使用安膚矽膠2 、3 個月之必要
    ，是其上開主張，不足採信。又甲○○每星期需使用6 包安
    膚矽膠，每包安膚矽膠係10 片 ，每包為100 元，為兩造所
    不爭執（見原審卷第154 、155 頁、本院卷第34頁），並有
    陽昇藥局致原審函文在卷可參（見原審卷第112 頁），準此
    ，甲○○得請求安膚矽膠費用為600 元（100 元x 6 包=600
    元），逾此部分之請求即屬無據，應予駁回。
  4.免縫膠帶11,000元部分: 甲○○主張其每星期需6 塊免縫膠
    帶，每塊免縫膠帶100 元等情，為兩造所不爭執（見原審卷
    第155 頁），準此，甲○○得請求免縫膠帶費用為600 元（
    100 元x 6 =600元），逾此部分之請求，因甲○○未舉證證
    明有使用免縫膠帶之必要性，不予准許。
  5.交通費用34,400元部分:
    查，原審向屏東縣計程車駕駛員職業工會函查自屏東縣林
      邊鄉○○村○○路68號分別至高雄長庚醫院、輔英醫院之
      計程車來回車資為何，經該工會函覆稱: 至高雄長庚醫院
      之來回車資約1,500 元至1,600 元，單程車資約900 元；
      至輔英醫院之來回車資約500 元至600 元，有該函文在卷
      可證（見原審卷第138 頁），且丙○○就上開車資不爭執
      ，故本院認車資應以上開車資之中間價格即高雄長庚醫院
      之來回車資為1,550 元〔（1,500 元+1,600元）÷2 ＝1,
      550 元〕，及輔英醫院之來回車資為550 元〔（500 元+6
      00元）÷2 ＝550 元〕作為本件計算標準，甲○○主張自
      屏東縣林邊鄉○○村○○路68號至高雄長庚醫院之來回車
      資為1,800 元，至輔英醫院之來回車資為800 元云云，尚
      屬過高，不足採信。又甲○○因本件交通事故而受有頭部
      外傷合併左額腦水腫、泌尿道損傷、左頂枕頭皮下血腫、
      臉部、右腰及舌多處裂傷、右腎鈍挫傷、臉部及四肢多處
      擦傷、左顳蜘蛛膜囊腫等傷害，其傷勢非輕，自有搭乘計
      程車就醫及至醫院申領供訴訟用之診斷證明書之必要，故
      丙○○主張甲○○無搭乘計程車就醫及申領診斷證明書之
      必要云云，尚難採信。
    次查，甲○○於97年4 月22日自高雄長庚醫出院回家，故
      當日之交通費用應以單程計算即900 元計算。又甲○○分
      別於97年4 月24日及同年月26日至高雄長庚醫院就診，車
      資共為3,100 元（1,550 元x2=3,100元），合計為4,000
      元（900元+3,100元=4,000元）。
    又查，甲○○分別於96年6 月16日、96年7 月12日、96年
      7 月21日、96年7 月28日、96年8 月29日至輔英醫院就診
      ，及於96年4 月25日至輔英醫院申請診斷證明書等情，為
      兩造所不爭執，則甲○○得請求之車資為3,300 元（550
      元x6=3,300元）。
    綜上，甲○○得請求之車資為7,300 元（4,000 元+3,300
      元=7,300元），逾此之請求，甲○○於本院自承無法拿出
      其他就診收據（見本院卷第32頁），自無從准許。
  6.看護費部分:
    住院期間之看護費: 查，甲○○因本件交通事故受傷，自
      96年4 月12日住院至同年月22日出院，共住院11日，需全
      天看護，其中96年4 月12日需看護費1,000 元，其餘10日
      ，每日看護費2,000 元，共需看護費用21,000元等情，為
      兩造所不爭執，從而甲○○請求住院期間之看護費21,000
      元，應屬有據。
    出院後之看護費: 甲○○主張其出院後，仍需他人看護，
      丙○○應賠償出院後之看護費云云，為丙○○所否認。查
      ，經原審及本院分別向高雄長庚醫院及輔英醫院函查甲○
      ○出院後是否有請人看護之必要，經高雄長庚醫院函覆原
      審稱: 甲○○因車禍之外傷似無請看護之必要等語；輔英
      醫院函覆本院稱: 甲○○「不」需有人看護等情，有該函
      文在卷可憑（見原審卷第142 頁，本院卷第56頁），此外
      ，甲○○未能舉證證明其出院後，仍需有人看護之必要，
      故其上開主張，無足取。
  7.精神慰撫金部分: 甲○○因本件交通事故受傷，其傷勢非輕
    ，精神上必受有相當大之痛若，其請求上訴人賠償精神慰撫
    金，應予准許，本院審酌甲○○現為大學二年級學生、沒有
    工作、無財產；丙○○唸高職二年級、沒有工作、無財產，
    此有稅務電子閘門財產所得調件明細表在卷可參，及甲○○
    傷勢非輕等一切情狀，本院認甲○○得請求精神慰撫金以24
    萬元較為適當，逾此部分之請求，應屬無據。
  8.綜上，甲○○得請求之金額為282,444 元（包括醫療費用9,
    494 元+ 紗布700 元+ 人工皮2,750 元+ 安膚矽膠600 元+
    免縫膠帶600 元+ 交通費用支出7,300 元+ 住院期間之看護
    費21,000元+ 精神慰撫金240,000 元=282,444元）；原審僅
    判准228,944 元，丙○○應再給付53,500元及自起訴狀繕本
    送達翌日即96年10月16日起至清償日止按年息5%計算之利息
    。
七、綜上所述，甲○○本於侵權行為之法律關係，請求丙○○給
    付282,444 元，及其中53,500元自起訴狀繕本送達翌日即96
    年10月16日起至清償日止按年息5%計算之利息，為有理由，
    應予准許，逾此部分之請求，為無理由，應予駁回。就上開
    應給付本金中之228,944 元部分，原審判命丙○○如數給付
    ，於法尚無不合，丙○○仍執前詞上訴，為無理由，應駁回
    其上訴。又就上開應給付中之53,500元及96年10月16日起至
    清償日止按年息5%計算之利息部分，原審判決駁回甲○○之
    請求，於法不合，甲○○不服上訴，自應由本院廢棄原審此
    部分之判決，並改判如主文第二項所示，至於上開不准許部
    分，甲○○仍執前詞上訴，為無理由，應駁回其上訴。
八、本件事證已臻明確，兩造其餘攻擊防禦方法，於本件判決結
    果不生影響，故不再一一論述，又原審及本院已分別向高雄
    長庚醫院及輔英醫院函查甲○○出院後是否有請人看護之必
    要，業經高雄長庚醫院及輔英醫院分別函覆在卷，茲甲○○
    請求傳訊證人盧素端證明甲○○確有請盧素端看護，本院認
    此與甲○○是否有看護之必要無關，故不予傳訊證人盧素端
    ，併此明。
九、據上論結，本件甲○○之上訴為一部有理由，一部無理由，
    丙○○之上訴為無理由，依民事訴訟法第450 條、第449 條
    第1 項、第79條、第78條，判決如主文。
中    華    民    國    98    年    12    月    31    日
                            民事第三庭
                                審判長法官  吳登輝
                                法      官  甯  馨
                                法      官  鄭月霞
以上正本證明與原本無異。
本件不得上訴。
中    華    民    國    98    年    12    月    31    日
                                書  記  官  白  蘭

司法院資訊處製作；財團法人民間司法改革基金會備份。
